【裁判字號】    92,台上,3772
【裁判日期】    920710
【裁判案由】    違反麻醉藥品管理條例等罪
【裁判全文】
最高法院刑事判決                              九十二年度台上字第三七七二號
    上  訴  人  甲○○
                        ）
右上訴人因違反麻醉藥品管理條例等罪案件，不服台灣高等法院台南分院中華民國九
十二年四月二十九日第二審更審判決（九十二年度重上更(二)字第一號，起訴案號：台
灣台南地方法院檢察署八十六年度偵字第六○○一號），提起上訴，本院判決如左：
    主  文
原判決關於販賣化學合成麻醉藥品部分撤銷，發回台灣高等法院台南分院。
其他上訴駁回。
    理  由
一發回部分（即販賣化學合成麻醉藥品部分）：
本件原判決認定：上訴人甲○○基於概括之犯意，意圖營利，自民國八十五年底起至
八十六年七月間止（八十六年四月二十二日至同年六月六日羈押期間除外），連續在
台南縣六甲鄉○○村○○街三五二巷四號租住處，先後販賣化學合成麻醉藥品安非他
命予沈慶鐘、史誌豐（即志豐，嗣已更名為史秦宇）、毛銘夆、黃丁文（以上四人另
案處理）等人施用，其販賣之時間、地點、次數、價錢均詳如原判決附表所示。嗣於
八十七年四月二十二日下午四時三十五分許，在上址租屋處為警查獲，並扣得上訴人
所有之安非他命三十八包（淨重七十二‧八四公克）、安非他命殘渣袋十五個、空塑
膠袋十二個及天秤一個等情。因而撤銷第一審關於販賣化學合成麻醉藥品部分之判決
，改判論處上訴人連續非法販賣化學合成麻醉藥品罪刑，固非無見。
惟查：(一)當事人聲請調查之證據，法院認為不必要者，固得以裁定駁回之；但該項證
據倘與待證事實有重要關係，復有調查之可能性，在客觀上並為法院認定事實適用法
律之基礎者，即有調查之必要性，如未予調查，自有應於審判期日調查之證據而未予
調查之違法。原判決認定上訴人非法販賣安非他命，已採信證人即承辦警員唐國斌所
供：「是海巡署之監聽資料有監聽到被告與他人談論到交易毒品之事情」以為證據（
見原判決第九面第十一至十四行）。惟上訴人已否認上情，並於原審請求調取該監聽
錄音帶，勘驗錄音內容以查明真相（見原審更(二)卷第一二七至一二八頁）；原判決雖
於理由內說明：「本件係經過警方連日來之監聽後始確定被告販賣情事及販賣地點，
有監聽聲請書及監聽紀錄在卷可參」（見原判決第十三面末行至第十四面首行）。惟
依本案資料，卷內僅有「新營憲兵隊」向台灣台南地方法院檢察署聲請通訊監察書，
對於案外人「曾炯晴等人」之監聽資料；並無「海巡署」之監聽資料。又「新營憲兵
隊」聲請之監聽中，雖錄到上訴人與「某女」之通話資料（見聲字第一○七三號聲請
卷第五至九頁）；但與原判決所認定上訴人販賣之對象（即沈慶鐘、史誌豐、毛銘夆
、黃丁文等四人），均為男性，亦不相適合。究竟實情如何？尚未明瞭，而上開證據
並非不能調查，且與待證事實有重要之關係，在客觀上並為法院認定事實適用法律之
基礎，自有調查之必要性。乃原審未予調查，復未說明不予調查之理由，自有應於審
判期日調查之證據而未予調查之違法。(二)第一次審判期日之傳票，除刑法第六十一條
所列各罪之案件外，至遲應於七日前送達，刑事訴訟法第二百七十二條定有明文，依
同法第三百六十四條規定，為第二審審判所準用。此就審期間，係為保障被告之訴訟
權益而設，使被告有充分時間行使其防禦權，自不得因被告受羈押而予剝奪。又所謂
至遲應於七日前送達，依文義解釋，並不包括七日之本數在內。本件上訴人因本案羈
押於台灣台南看守所，原判決係論以麻醉藥品管理條例第十三條之一第二項第一款之
非法販賣化學合成麻醉藥品罪，其法定本刑為五年以上有期徒刑，依前揭規定第一次
審判期日之傳票，至遲應於七日前送達，方為合法，乃原審指定於九十二年四月十五
日審判之傳票，係於同年四月八日送達於上訴人，有送達證書在卷可稽，並未依法於
七日前送達。嗣原審雖於審判期日簽發提票，提解上訴人到庭辯論，但不能與自願拋
棄此項就審期間之利益而自動到庭為訴訟行為者同視，其審判程序之瑕疵，不能因而
治癒，所踐行之訴訟程序，即難謂為適法。(三)所謂販賣化學合成麻醉藥品罪，並不以
販入之後復行賣出為要件，祇要以販賣營利為目的，無論販入或賣出均屬之。原判決
理由已說明，上訴人向綽號「小Ｋ」者販入安非他命後予以分裝，再出售予沈慶鐘、
史誌豐、毛銘夆、黃丁文等人施用（見原判決第十五面第六至九行），如果無訛，則
上訴人向綽號「小Ｋ」者販入安非他命部分，亦應成立犯罪；但事實欄僅認定，上訴
人將安非他命販賣予沈慶鐘、史誌豐、毛銘夆、黃丁文等人部分成立犯罪（販入部分
則漏未記載），其事實之認定與理由之說明，亦不相適合。(四)上訴人涉嫌販賣安非他
命予張國昌部分，檢察官係以八十六年度營偵字第一七九九號案件移送併辦。原審經
調查結果，認為罪嫌不足，惟此部分未經起訴，已於理由說明不得併予裁判（見原判
決第二十四面，理由五(一)之4.）。但於有罪判決部分，卻又說明：「八十六年度營偵
字第一七九九號案件，雖未為起訴書所論列，惟此與前揭論罪部分有連續犯關係，屬
裁判上一罪，為起訴效力所及，自得併予審判」（見原判決第十六面第十一至十三行
），前後亦自相矛盾。(五)原判決事實記載：扣得上訴人所有之空塑膠袋十二個；理由
並說明：空塑膠袋十二個，為上訴人所有供犯罪所用之物，依刑法第三十八條第一項
第二款規定宣告沒收。然該空塑膠袋尚未使用，上訴人預備該空塑膠袋之目的，縱然
在於將來用以分裝安非他命以供販賣，但既尚未使用，即非供犯罪所用之物。原判決
不依供犯罪預備之物宣告沒收，而依供犯罪所用之物予以沒收，亦有未合。以上或為
上訴意旨指摘所及，或為本院得依職權調查之事項，應認原判決關於販賣化學合成麻
醉藥品部分，仍有撤銷發回更審之原因。又原判決說明不另為無罪諭知部分，基於審
判不可分原則，併予發回。另上訴人被查獲之日期為「八十六年」四月二十二日，原
判決誤載為「八十七年」四月二十二日（見原判決第二面第十三行），併此指明。
二駁回部分（即轉讓禁藥部分）：
查第三審上訴書狀，應述上訴之理由，其未述者，得於提起上訴後十日內補提理
由書於原審法院，已逾上述期間，而於第三審法院未判決前仍未提出上訴理由書狀者
，第三審法院應以判決駁回之，刑事訴訟法第三百八十二條第一項、第三百九十五條
後段規定甚明。本件上訴人關於轉讓禁藥部分，不服原審判決，於九十二年五月十三
日提起上訴，並未述理由，迄今逾期已久，於本院未判決前仍未提出，依上開規定
，此部分之上訴自非合法，應予駁回。
據上論結，應依刑事訴訟法第三百九十七條、第四百零一條、第三百九十五條後段，
判決如主文。
中      華      民      國    九十二    年      七      月      十      日
                              最高法院刑事第十一庭
                                  審判長法官  呂  潮  澤
                                        法官  白  文  漳
                                        法官  陳  世  雄
                                        法官  孫  增  同
                                        法官  林  開  任
      右正本證明與原本無異
                                              書  記  官
中      華      民      國    九十二    年      七      月     十五     日
                                                                        Ｖ


司法院資訊處製作；財團法人民間司法改革基金會備份。
